【裁判字號】    88,上易,75
【裁判日期】    890815
【裁判案由】    分割共有物
【裁判全文】
臺灣高等法院臺南分院民事判決  八十八年度上易字第七十五號  Ｊ
      上  訴  人  酉○○○
                  未  ○  ○
                  天  ○  ○
                  申  ○  ○
                  甲○○○
                  巳○○○
                  亥  ○  ○
                  戌  ○  ○
                  地  ○  ○
      共      同
      訴訟代理人  歐  陽  謙  律師
      上  訴  人  午  ○  ○  .
                  己  ○  ○  .
                  庚○○○    住台北縣五股鄉○○路○段二二巷一六之二號
                  寅  ○  ○  .
                  丁  ○  ○  .
                  戊  ○  ○  .
                  辰  ○  ○  .
                  壬  ○  ○  .
                  辛  ○  ○  .
                  卯  ○  ○  .
                  癸  ○  ○  .
                  丑  ○  ○  .
                  乙○○○    .
      被上訴人    子  ○  ○  住台北縣新莊市○○路三四○之五五號四樓
      訴訟代理人  賴  坤  志  律師
      複代理人    丙  ○  ○  .
右當事人間請求分割共有物事件，上訴人對於中華民國八十八年八月六日台灣嘉義地
方法院八十七年度訴字第三五八號第一審判決提起上訴，本院判決如左：
      主      文
原判決廢棄。
兩造共有座落嘉義縣六腳鄉○○段二四二地號、地目建，面積零點零肆貳捌伍壹公頃
、同段二四七地號，地目建，面積零點零陸壹玖參參公頃、同段二四八地號、地目建
，面積零點壹捌參零壹柒公頃土地，其合併分割方法如附圖丙案所示：編號１部分，
面積零點零貳柒柒陸參公頃，分歸上訴人乙○○○取得；編號２部分，面積零點零壹
貳伍肆捌公頃，分歸上訴人己○○取得；編號３部分，面積零點零壹肆玖零壹公頃，
分歸上訴人丁○○取得；編號４部分，面積零點零壹肆玖零壹公頃，分歸上訴人午○
○取得；編號５部分，面積零點零伍零壹玖參公頃，分歸上訴人丑○○取得；編號６
部分，面積零點零零柒參肆貳公頃、編號部分，面積零點零肆貳捌伍壹公頃、分歸
被上訴人及上訴人庚○○○、寅○○按應有部分各三分之一之比例保持共有取得；編
號７部分，面積零點零零伍壹柒陸公頃，分歸上訴人酉○○○、未○○、蕭恆雄、申
○○、甲○○○、巳○○○、亥○○、戌○○、天○○按應有部分除天○○十一分之
三外，其餘各十一分之一比例保持共有取得；編號８部分，面積零點零壹陸柒參貳公
頃，分歸上訴人壬○○、辛○○按應有部分各二分之一比例保持共有取得；編號９部
分，面積零點零零捌參陸陸公頃，分歸上訴人癸○○取得；編號１０部分，面積零點零
零捌參陸伍公頃，分歸上訴人戊○○取得；編號部分，面積零點零零捌參陸伍公頃
，分歸上訴人卯○○取得；編號部分，面積零點零零捌參陸伍公頃，分歸上訴人辰
○○取得；同段二四七地號，面積零點零陸壹玖參參公頃，供作道路使用，由兩造仍
按原應有部分比例保持共有。
第一、二審訴訟費用由兩造按原應有部分比例分擔。
      事      實
甲、上訴人酉○○○、未○○、蕭恆雄、申○○、甲○○○、巳○○○、亥○○、戌
    ○○、天○○方面：
一、聲明：求為判決：
  (一)原判決廢棄。
  (二)兩造共有座落嘉義縣六腳鄉○○段二四二地號地目建，面積０．０四二八五一公
    頃，同段二四八地號地目建，面積０．一八三０一七公頃土地，應合併分割，其
    分割方法如附件三附圖所示。
  (三)訴訟費用由兩造按應有部分比例分擔。
二、陳述：除與原判決記載相同者，茲引用之外，補稱：
（一）原判決關於座落嘉義縣六腳鄉○○段二四七地號土地，因係都市○○道路預定
      地，依使用目的，不能分割，原判決亦未為實質分割之判決而由原共有人按應
      有部分保持共有（原判決附圖編號二十四部分），該地號未分割部分之判決上
      訴人等未表示不服。
（二）又上訴人等九人各人應有部分甚小，爰聲明上訴人等九人仍分割保持共有，並
      同意分割之二筆地號土地合併分割以利使用。
（三）原判決分割方案將上訴人等九人分割之位置，顯有不當，謹說明如次：
    １、為說明方便計，將關係之地籍圖為本狀附件：
        附件一、系爭地使用情形複丈成果圖。
        附件二、原判決分割方案圖。
        附件三、上訴人主張分割方案圖。
    ２、依附件一、及附件二、比較，原判決顯已將地上存在之建物未予考慮，而為
        原物分割。
    ３、第三人占用系爭地部分，業由本件一審原告訴訟代理人賴坤志律師代理以另
        案臺灣嘉義地方法院八十六年訴字第二七號民事確定判決取得拆屋交地之判
        決，當由被上訴人（仍由賴坤志律師代理）分歸取得，自較易於處理，原判
        決割與上訴人顯使上訴人另須訴訟處理增加上訴人使用土地之困難，且被上
        訴人同意分割取得附件二、之編號十三及十五，中間區隔上訴人等分得土地
        ，未能連成一塊，被上訴人在利用上自較連成一片，情形不便。
    ４、原判決分割與上訴人等土地分併，以複丈圖之五百分之一比例尺丈量，臨西
        側計劃道路寬度約為七‧七公尺，深度則北面約為六公尺，南面僅約為七‧
        五公尺（合計面積約為五一‧九平方公尺），依台灣畸零地使用規則（附件
        四、）第三條一般建築用地，未達最少寬度三‧五公尺、最小深度十四公尺
        不得建築之規定，原判使上訴人等分得土地因深度不足，勢將無法建築使用
        。上訴人等合計分割取得之面積應有五一‧七六平方公尺，原可建築一完整
        房屋（面寬三‧五公尺、深十四公尺、面積四十九平方公尺即可建築），原
        判決分割方案未斟酌系爭地為建築用地，將上訴人等原分割可得建築之土地
        ，分割成畸零地，無法建築，自非公允合理，亦未考慮分割土地之合理使用
        ，難謂恰當。
（四）茲草擬上訴人等之分割方案圖如附件三、並說明如下：
    １、關於上訴人分得部分（綠色），面臨南側計劃道路，寬三‧五公尺深十四‧
        七公尺（面積約為五一‧七三平方公尺），以免原判決之分割成為畸零地，
        使上訴人等可得建築。且未波及他人現存之地上物。
    ２、被上訴人及庚○○○、寅○○共同分得部分，可連結成一整塊（黃色部分）
        ，以免原判決分割成土地中間遭他人區隔，自較易於利用，應無何損失。
    ３、其他共有人分割位置均無變動。
（五）按分割共有物應斟酌各共有人之利害關係，共有物之性質，分割後各人之利用
      價值為公平衡量。力爭土地為建築用地，且兩面臨道路，應可規劃分割後均可
      經建築，始得謂為符合經濟原則公平原則，且不失原物之利用價值。原判決上
      訴人等九人分割所得土地，不能建築而成畸零地，難謂合當：
    １、上訴人九人面積共有五一‧七六平方公尺，如合併分割為一塊可得建築使用
        （因台灣省畸零地使用規則，得建築使用之最小基地為寬度最小三‧五公尺
        ，深度最小十四公尺，3.5Ｘ14＝49平方公尺）。
    ２、原判決分割與上訴人之土地，經鈞院傳訊測量人員江武洲於八十八年十二月
        十七日到庭證稱北面深度約六公尺，南面深度約七‧五公尺，寬度約七‧五
        公尺，顯然不合最小深度須十四公尺之建築用地標準。
    ３、鈞院檢附原判決上訴人分割所得土地函詢嘉義縣政府，該府以八十八年十二
        月二十七日府工建字第一四六七一五號函復鈞院略以上訴人等九人之土地，
        依台灣省畸零地使用規則係屬畸零地不得申請建築。
    ４、引用八十八年十一月五日上訴理由狀，請求依乙案分割。
三、證據：除援用第一審所提證據外，補提系爭地使用情形複丈成果圖影本一件、原
    判決分割圖影本一件、上訴人分割方案圖一件、台灣省畸零地使用規則影本一件
    為證，並聲請本院函嘉義縣朴子地政事務所派員勘驗系爭土地。
乙、上訴人壬○○、辛○○方面：
一、聲明：求為判決：同被上訴人之主張。
二、陳述：
（一）座落嘉義縣六腳鄉○○段二四二、二四七、二四八號等三筆共有土地，分割後
      二人仍按原應有持分比例保持共有。
（二）同意採被上訴人主張之丙案。分得其中編號八之土地，用免拆除地上房屋。
二、證據：援用第一審所提證據。
丙、上訴人卯○○、辰○○、癸○○、丑○○、乙○○○方面：
    聲明及陳述：於法院勘驗時，表示均同意被上訴人所主張之分割方案，即採丙案
    方法分割。
丁、至上訴人午○○、己○○、庚○○○、寅○○、丁○○、戊○○方面：均未於本
    院言詞辯論終結前作何聲明、陳述或提出何書狀，以供參考。
戊、被上訴人方面：
一、聲明：求為判決：
  (一)駁回上訴。
  (二)訴訟費用由上訴人負擔。
二、陳述：除與原判決記載相同者，茲引用之外，補稱：
（一）查上訴人酉○○○、未○○、地○○、天○○、申○○、亥○○、戌○○、甲
      ○○○、巳○○○等九人，於本件分割共有物自八十七年五月二十一日向台灣
      嘉義地方法院起訴，迄民國八十八年八月六日判決，從未出庭，足見上訴人等
      並未重視本件分割共有物事件，上訴人等之被繼承人蕭瑞松於民國四十七年間
      承買該土地時，僅成買 11╱480，係作為堆柴之用，並非作為建築之用，蕭瑞
      松之妻即上訴人酉○○○從事產婆工作，於當時鄰近鄉鎮赫赫有名，其子女即
      上訴人未○○、地○○、天○○、申○○、亥○○、戌○○、甲○○○、巳○
      ○○個個學而有成，非醫師及律師或老師，人人家財萬貫，渠等均無閒暇關心
      這區區五一‧七六平方公尺之土地，僅僅上訴人酉○○○欲將系爭五一‧七六
      平方公尺之土地以高達市價三倍之價錢出售而無人問津，才向鈞院提起上訴。
（二）迭查本件土地分割，有系爭二四二號及二四八號兩筆土地經都市計畫規劃為住
      宅用地，兩筆土地分割後均得面向中間二四開號都市○○○○道路用地申請建
      築許可，均無不能對外通行之顧慮，因此兩造間（除上訴人等外）就擬取得部
      分均表同意，至於擬取得之１、７、８、９、、、、等部分之深度或
      寬度不夠等問題，將以和鄰地交換土地或出賣來解決，甚至被上訴人和視同上
      訴人寅○○、庚○○○三人擬共同取得之部分面積九四‧八○平方公尺，不
      但深度不及上訴人等擬取得部分，且面積約為上訴人等之二倍，被上訴人等亦
      默然接受，畢竟臨馬路邊之土地總會有人承買，更何況兩造間業已協調本件土
      地買賣之價格為公告現值之三倍（目前最好之市價）。
（三）茲上訴人等擬將其應有部分分配在部分，則不但地形成斜，位置不佳，更增
      加部分土地和鄰地二四三號土地交換之困擾，又倘僅更改上訴人等之擬取得
      部分，而置面積更多、深度更不夠、地形如針狀之部分於不顧，則顯然有失
      公平，何況更改後又留下更多深度更不夠、地形更不好之土地，確實有失土地
      之經濟效用，任何一共有人均不願意接受。
（四）中上所陳，兩造間（上訴人等除外）就系爭土地均同意按原審判決而分割，因
      為咱們溫暖的家園，而上訴人等均是社會的頂尖人物，其僅有面積五一‧七六
      平方公尺，上訴人共九人絕無回鄉下來建蓋房屋之理，目前每平方公尺最高之
      市價為一一、四○○元，總價值為五九○、○六四元，則上訴人酉○○○等每
      人之應有價值才五三、六四二元，此亦有案外人黃禎義願以此價格承買，苦求
      半年不成之情形，為此上訴人等提起上訴，確實無理由，倘上訴人等主張分割
      後保持共有，則本案於民國八十七年七月二日朴子地政事務所所製作之複丈成
      果圖即有明載。
（五）查坐落嘉義縣六腳鄉○○段二四二、二四七、二四八號等三筆共有土地，因上
      訴人酉○○○等九人主張願分割後仍保持共有，又主張其依嘉義縣朴子地政事
      務所於民國八十七年七月二日所製作之複丈成果圖擬取得之部分深度不夠，
      不能作為建築使用，唯上訴人酉○○○等九人持分面積甚少，依台灣省畸零地
      使用規則規定正面路寬超過七公尺至十五公尺者最小寬度三‧五○公尺、最小
      深度一四‧○○公尺，為此被上訴人與視同上訴人辛○○、壬○○協商，將原
      審判決７部分面臨二四七號道路用地前面部分分歸上訴人酉○○○等九人共同
      取得、面寬三‧五○公尺、深度一四‧七八公尺，則上訴人酉○○○等擬取得
      部分即已符合畸零地建築使用規則，視同上訴人壬○○、辛○○亦經協商同意
      其擬取得８部分土地，用免拆除地上房屋。
（六）如依上訴人所採如附圖之乙案，將使其分到更畸零之地，非常不公平。
（七）提出新分割方案即如附圖丙案。
三、證據：除援用第一審所提證據外，補提土地合併分割協調會議記錄影本一件、地
    籍圖正本一件、系爭土地共有人姓名及應有持份一覽表影本一份為證。
戊、本院依職權向嘉義縣政府函查系爭土地合併後是否足供建築使用、並傳喚測量員
    江武洲為證，依上訴人聲請函請嘉義縣朴子地政事務所派員勘驗系爭土地。
      理      由
一、上訴人午○○、己○○、庚○○○、寅○○、丁○○、戊○○、辰○○、壬○○
    、辛○○、卯○○、癸○○、丑○○、乙○○○等，經合法通知，無正當理由，
    未於言詞辯論期日到場，核無民事訴訟法第三百八十六各款所列情形，爰准依被
    上訴人聲請，由其一造辯論而為判決。
二、被上訴人於原審起訴主張：坐落嘉義縣六腳鄉○○段二四二地號、地目建、面積
    ０．０四二八五一公頃，同段二四七地號、地目建、面積０．０六一九三三公頃
    ，同段二四八地號、地目建、面積０．一八三０一七公頃之土地，為兩造所共有
    ，系爭三筆土地，其共有人相同，且各共有人於三筆土地之應有部分亦均相同，
    其中被上訴人及上訴人庚○○○、寅○○之應有部分各為二七分之二、上訴人午
    ○○、丁○○之應有部分各為二八八０分之一九０、上訴人丑○○之應有部分為
    一四四０分之一七七、上訴人己○○之應有部分為一八分之一、上訴人酉○○○
    、未○○、蕭恆雄、申○○、甲○○○、巳○○○、亥○○、戌○○之應有部分
    各為四八０分之一、上訴人天○○之應有部分為四八０分之三、上訴人戊○○、
    辰○○、壬○○、辛○○、卯○○、癸○○之應有部分各為五四分之二、上訴人
    丑○○之應有部分為九分之二，上訴人乙○○○之應有部分為一四四零分之一七
    七，因系爭土地並無法令或契約約定不得分割之情形，而兩造無法協議分割，爰
    請求依裁判為分割，並請求合併分割。本件系爭土地合併分割，對各共有人較為
    有利，倘逐筆分割，則取得之土地均為狹小畸零地，不符合土地之經濟利用，況
    此合併分割完全符合最高法院八十五年度台上第九四三號裁判要旨，自應請准為
    合併分割。
三、上訴人酉○○○、未○○、蕭恆雄、天○○、申○○、甲○○○、巳○○○、亥
    ○○、戌○○於原審則以：系爭二四二、二四八號土地中間夾有二四七號道路地
    ，二四二地號居於路東，二四八地號土地位於路西，二者並不相連，且二四二號
    為商業區，二四八地號土地為住宅區，土地價值及使用價值不相同，無合併分割
    之理，本件上訴人亦反對合併分割。系爭土地地形不整，呈現畸形，現物分割困
    難，應以變賣分割為宜。被上訴人之分割方案，將其本身分配於高價值高利用價
    值之二四二號土地，不合理亦不公平，應無可採等語置辯。另上訴人丑○○、乙
    ○○○、庚○○○、寅○○、戊○○、辰○○、壬○○、辛○○、卯○○、癸○
    ○則以：同意分割，同意被上訴人之分割方案，不同意變價分割等語，資為抗辯
    。
四、查系爭坐落嘉義縣六腳鄉○○段二四二地號、同段二四七地號及同段二四八地號
    之土地，為兩造所共有，系爭三筆土地地目均為建，其共有人相同，且各共有人
    於三筆土地之應有部分亦均相同，其中庚○○○、寅○○之應有部分各為二七分
    之二、午○○、丁○○之應有部分各為二八八０分之一九０、丑○○之應有部分
    為一四四０分之一七七、己○○之應有部分為一八分之一、酉○○○、未○○、
    蕭恆雄、申○○、甲○○○、巳○○○、亥○○、戌○○之應有部分各為四八０
    分之一、天○○之應有部分為四八０分之三、戊○○、辰○○、壬○○、辛○○
    、卯○○、癸○○之應有部分各為五四分之二、丑○○之應有部分為九分之二，
    上訴人乙○○○之應有部分為一四四零分之一七七，其間並無不分割之約定，也
    無不能分割之情形，惟兩造無法協議分割，為兩造所不爭執，並有土地登記簿謄
    本三件在卷可憑。
五、上訴人酉○○○、未○○、蕭恆雄、申○○、甲○○○、巳○○○、亥○○、戌
    ○○、天○○等九人於本院主張採如附圖乙案，被上訴人主張採如附圖丙案，則
    兩造就本院所應審究者，厥在「系爭共有土地之分割方法？」經查：
（一）系爭坐落嘉義縣六腳鄉○○段二四二地號、同段二四七地號及同段二四八地號
      之土地，為兩造所共有，系爭三筆土地地目均為建，其共有人相同，且各共有
      人於三筆土地之應有部分亦均相同，其間並無不分割之約定，也無不能分割之
      情形，為兩造所不爭執，並有土地登記簿謄本三件在卷可憑。按「共有人得隨
      時請求分割共有物，但因物之使用目的不能分割，或契約訂有不分割之期限者
      不在此限」，民法第八百二十三條定有明文，兩造間對系爭共有土地既無不分
      割之約定，依該土地之使用目的亦無不能分割之情形，則依上開規定，被上訴
      人於原審訴請分割，洵屬正當。又數筆土地於共有之初原屬一筆土地嗣因地政
      機關依法逕行分割，而於聲請判決分割時已由一筆變成多筆土地，共有人及應
      有部分均無變更，此際如將之視為數筆土地而做數共有物之分割，即不合於共
      有人之原意且有害共有人之利益，自應准予合併分割（最高法院八十五年度台
      上字第九四三號判決參照），本件系爭二四二號土地於重測前為六腳鄉○○段
      二一０地號，系爭二四七號土地於重測前則為六腳鄉○○段二一０之二地號、
      系爭二四八地號土地於重測前為六腳鄉○○段二一０之三地號，上開三筆土地
      於重測前原屬同一筆土地即六腳鄉○○段二一０地號，後於七十九年六月十五
      日經地政機關逕為分割成三筆土地，且三筆土地均屬相連等情，有被上訴人提
      出之土地登記謄本五件在卷可稽，並本院現場勘驗無誤，製有勘驗筆錄附卷可
      參，故在共有人及應有部分未變更之情形下，參酌前說明，自應准予合併分割
      ，較顧及共有人之原意及共有人之利益，是被上訴人主張該三筆土地應予合併
      分割，於法應無不合，上訴人酉○○○、未○○、蕭恆雄、天○○、申○○、
      甲○○○、巳○○○、亥○○、戌○○於原審之抗辯不得合併分割云云，尚無
      可採。
六、本院斟酌分割之方法如下：
（一）按系爭二四二號、二四八號土地均屬住宅區地價均相同等情，有被上訴人提出
      分區使用證明影本一件及地價證明影本一件為證，（見原審卷二，第二七三頁
      ），則被上訴人將各共有人單獨或共有分得之位置分得分配於上開二四二地號
      及二四八號土地上，兩造所分得土地之價值均屬相同，自無不公平或不合理之
      處，上訴人酉○○○、未○○、蕭恆雄、天○○、申○○、甲○○○、巳○○
      ○、亥○○、戌○○抗辯二四二號為商業區，二四八地號土地為住宅區，土地
      價值及使用價值不相同云云，核與事實不符，要無可採。
（二）再者，系爭三筆土地於現場使用狀況如附圖使用現狀圖所示，現尚有部分共有
      人居住其上，其南面有八米道路，系爭二四七地號從系爭二四二號、二四八號
      土地中間通過連通南面公路，適供兩造便捷通行之用，目前尚待分割闢建中。
（三）按定共有物分割之方法，固可由法院自由裁量，但亦須其方法適當即除公平原
      則外，應依共有物之性質，斟酌其分割後之經濟效用，而為適當之分割。建地
      之分割，自應以分割結果得建築房屋，始符合經濟效用之原則。亦經最高法院
      以八十五年度台上字第二一二六號著為判決可資參酌。查系爭土地被上訴人於
      本院所採之分割方案為丙案，被上訴人單獨分配於系爭二四二地號上，而上訴
      人酉○○○、未○○、蕭恆雄、天○○、申○○、甲○○○、巳○○○、亥○
      ○、戌○○等人均分配在系爭二四八地號土地編號七之部分，價值相同，其深
      度、寬度均可以建築房屋，對上訴人並無不利之處，且能保留上訴人丑○○、
      壬○○目前所有之建物，自各對該共有人均有利，且被上訴人之方案各共有人
      均能分得之土地，其地形均稱完整，有利土地之利用，且兩造之應有部分均獲
      得充分之分配，亦有利各共有人使用系爭土地。
（四）至上訴人酉○○○、未○○、蕭恆雄、天○○、申○○、甲○○○、巳○○○
      、亥○○、戌○○等人所擬採分配在系爭二四二地號之土地即如附圖乙案編號
      十四之部分，其深度、寬度固可以建築房屋，對上訴人固並無不利之處，惟其
      對被上訴人原擬定單獨分配之二四二地號土地，該地本已畸零，呈似直角三角
      形地形，除在北方有尖角外，東南方亦有尖角，不易利用，如上訴人分配採如
      附圖乙案編號十四之部分，將影響被上訴人甚大，使其更加畸零不整，又面臨
      南方道路，取去被上訴人該二四二地號土地之精華，使原本被上訴人讓步求全
      ，並取得南方精華以補償北方土地尖角畸零缺憾之用意，喪失殆盡，如被上訴
      人欲取與鄰地交換，亦有阻礙不利甚大；矧上訴人持分非多，其分在該二四二
      地號土地，相較於共有人被上訴人，即屬不甚公允，且未顧及共有人被上訴人
      之利益，可以想見。
（五）又本件如附圖丙案，上訴人酉○○○、未○○、蕭恆雄、天○○、申○○、甲
      ○○○、巳○○○、亥○○、戌○○雖抗辯其分配編號七之部分，將拆及編號
      八之壬○○房屋云云，惟查本件係被上訴人所提，事前已與壬○○協調，並已
      獲得壬○○共有人之同意，再依該方案與上開使用現狀圖重疊上下校對以觀，
      顯未劃及壬○○之房屋，應無影響壬○○之建物，上訴人所為抗辯，自不能成
      立。且有面臨系爭二四七地號之預定道路，地方又鄰南側道路不遠，地形完整
      、交通便利，宜住宜商，兩造雙方均兩全其美。
（六）綜上所述，本件從兩造所分得之地形、位置、兩造應有部分之受分配程度、對
      於分得土地之利用價值等觀點言之，被上訴人之丙方案尚屬適當，要為可採。
七、原審所為判決，固非無見，惟依原審判決所採方案（如附圖甲案），上訴人酉○
    ○○、未○○、蕭恆雄、天○○、申○○、甲○○○、巳○○○、亥○○、戌○
    ○未克保持共有，確不能就所分配之土地供建築之用，位置設在系爭二四二地號
    中間，自亦甚影響其地之效用及價值，自難謂當。上訴意旨，雖採附圖乙案方式
    請求分割，指摘原判決不當，雖難謂當，已如上述，惟原判決既有可議，上訴意
    旨指摘原判決不當，求予廢棄改判，為有理由，爰由本院廢棄改判如主文第二項
    所示。
八、又本件係分割共有物之訴，兩造所為聲明主張按其情形均為伸張或防衛所必要，
    本院斟酌情形，命兩造各按其原應有部分之比例分擔訴訟費用如主文第三項所示
    ，併此敘明。
九、本件事證已臻明確，兩造其餘攻擊防禦方法及證據資料，於本件判決結果不生影
    響，爰毋庸一一論列，併此敘明。
據上論結，本件上訴為有理由，依民事訴訟法第四百五十條、第八十一條第二款、第
中      華      民      國    八十九    年      八      月      十五    日
                                    臺灣高等法院臺南分院民事第三庭
~B1審判長法官  林    輝    雄
~B2      法官  高    明    發
~B3      法官  莊    俊    華
右為正本係照原本作成。
不得上訴。
中      華      民      國    八十九    年      八      月      十七    日
~B法院書記官  侯    瑞    富


司法院資訊處製作；財團法人民間司法改革基金會備份。
